【裁判字號】    91,自,724
【裁判日期】    920130
【裁判案由】    違反動產擔保交易法
【裁判全文】
臺灣臺中地方法院刑事判決                          九十一年度自字第七二四號
    自  訴  人  朱澺梧即胡瓜機車行
    被      告  甲○○  男  三.
右列被告因違反動產擔保交易法案件，經自訴人提起自訴，本院判決如左：
    主  文
甲○○無罪。
    理  由
一、自訴意旨略以：被告甲○○於民國八十八年五月十三日以動產擔保交易附條件買
    賣方式向自訴人朱澺梧即胡瓜機車行購買車牌號碼ＶＰＩ—二五○號輕型機車一
    輛，約定總價金新臺幣（下同）四萬五千六百元，自八十八年六月二十六日起分
    十二期給付，每期應於每月二十六日給付三千八百元，該輕型機車應存放在臺中
    縣大里市○○路二九一號四樓，在價金未付清前，仍屬自訴人所有，不得任意遷
    移、出賣、出質、移轉抵押或為其他處分，詎被告取得該輕型機車後只付六期價
    款，尚積欠六期，迄今已逾二年仍拒不付款，經自訴人多次前往契約書所約定存
    放地點欲取回該輕型機車均未所獲，顯係被告已將之遷移或為其他處分，因認其
    涉犯違反動產擔保交易法第三十八條之遷移動產標的物罪嫌云云。
二、按犯罪事實應依證據認定之，無證據不得推定其犯罪事實，刑事訴訟法第一百五
    十四條定有明文。次按所謂認定犯罪事實之證據，係指足以認定被告確有犯罪行
    為之積極證據而言，該項證據自須適合於被告犯罪事實之認定，始得採為斷罪之
    資料；又事實之認定，應憑證據，如未能發現相當確實證據，或證據不足以證明
    ，自不能以推測或擬制之方法，以為裁判之基礎，最高法院二十九年上字第三一
    ０五號、四十年臺上字第八六號判例著有明文。再按告訴人之告訴，係以被告受
    刑事訴追為目的，是其陳述是否與事實相符，自應調查其他證據以資審認；又事
    實審法院對於證據之取捨，依法雖有自由判斷之權，然積極證據不足證明犯罪事
    實時，被告之抗辯或反證縱屬虛偽，仍不能以此資為積極證據應予採信之理由，
    最高法院亦著有五十二年臺上字第一三００號及三十年上字第四八二號判例可資
    參照。又按認定犯罪事實所憑之證據，無論係直接證據或間接證據，其為訴訟上
    之證明，須於通常一般之人均不致有所懷疑，而得確信其為真實之程度者，始得
    據為有罪之認定，倘其證明尚未達到此一程度，而有合理之懷疑存在，復無其他
    調查途徑可尋，法院即應為無罪之判決，最高法院七十六年臺上字第四九八六號
    著有判例。
三、自訴人認被告涉有上開違反動產擔保交易法第三十八條之遷移動產標的物罪嫌，
    係以附條件買賣契約書、身分證、營利事業登記證均影本各一份，為其主要依據
    。訊據被告甲○○固坦承於上開時地向自訴人以附條件買賣方式購得上開機車，
    且僅給付部分款項後即未再付款之事實不諱，惟堅決否認有自訴人所指訴之犯行
    ，且辯稱：伊購買該機車後均按期繳款，嗣於八十八年十二月十日因前往台中市
    ○○○路附近與工廠同事聚餐，而將該機車置放於台中市○○○路二七九號前，
    迨餐畢至該處而機車即已失竊不見了，伊旋至黎明派出所報案，並向自訴人僱請
    之修車師父告知機車失竊，之後於八十九年初伊才搬家至台中縣太平市○○路二
    四五巷三十號其胞兄住處居住，並曾告知自訴人所僱請之業務員柯先生，伊並無
    意圖不法之利益，亦無遷移該標的物之情形等語。
四、經查，自訴人到庭對於被告所為前開之辯解皆陳稱無意見，復供述：被告確於八
    十八年十一月二十六日以現金支付期款等語，另有台中市警察局第四分局黎明派
    出所所製車輛竊盜資料個別查詢報表一紙在卷可稽，亦足徵被告前開所辯該標的
    物失竊並報案等情尚與經驗法則相符，當可採信。是於此情形下，縱令附條件買
    賣標的物於八十九年三、四月間經自訴人派員查訪而未放置約定地點屬實，亦不
    得遽謂將該車遷移不明，被告雖遷移住居所，然在遷移之前該標的物輕型機車即
    已失竊，則與動產擔保交易法第三十八條規定「將標的物遷移、出賣、出質、移
    轉、抵押或為其他處分之情事」等處分行為性質有別。再參以被告已當庭與自訴
    人達成和解，願分五次將餘款清償完畢，亦有和解書一份在卷可考，顯見被告仍
    願意清償債務，其主觀上並無意圖不法利益甚明。被告既無將標的物遷移、出賣
    、出質、移轉、抵押或為其他處分之情事，是其縱有未依約按時繳款之情事，亦
    係債務不履行之單純民事債務糾紛，要與動產擔保交易法第三十八條之罪之構成
    要件有間。
五、綜上所述，被告前揭辯詞，洵非虛詞。此外，本院復查無其他積極證據足資證明
    被告涉有違反動產擔保交易法之犯行，既不能證明被告犯罪，揆諸上揭刑事訴訟
    法之規定，依法應予諭知無罪。
據上論斷，應依刑事訴訟法第三百四十三條、第三百零一條第一項，判決如主文。
中      華      民      國    九十二    年      一      月     三十     日
                                    臺灣臺中地方法院刑事第七庭
                                        法  官  夏  一  
右正本證明與原本無異。
如不服本判決，應於送達後十日內向本院提出上訴狀（須附繕本），上訴於臺灣高等
法院臺中分院。
                                        書記官
中      華      民      國    九十二    年      一      月     三十     日


司法院資訊處製作；財團法人民間司法改革基金會備份。
